【裁判字號】    95,交上易,54
【裁判日期】    950914
【裁判案由】    過失傷害等
【裁判全文】
臺灣高等法院高雄分院刑事判決        95年度交上易字第54號
上  訴  人  臺灣屏東地方法院檢察署檢察官
上  訴  人
即  被  告  乙○○
被      告  丙○○
上列上訴人等因被告等過失傷害等案件，不服臺灣屏東地方法院
94年度交易字第113 號95年4 月6 日第一審判決（起訴案號：臺
灣屏東地方法院檢察署94年度偵字第4088號），提起上訴，本院
依簡式審判程序判決如下：
     主  文
上訴駁回。
     事  實
一、乙○○明知汽車駕駛執照為駕駛汽車之許可憑證，未經向公
    路監理機關申請考驗及格並取得適當駕駛執照，不得駕駛汽
    車，竟於民國94年5 月8 日下午5 時50分許，無照駕駛車號
    WL-3075 號自用小貨車並搭載陳佳熙（同案被告由原審另結
    ），由南往北沿屏東縣高樹鄉○○路○○道臺27線公路，行
    經設有閃光黃燈之光復路口時，原應注意閃光黃燈表示「警
    告」，車輛應減速接近，注意安全，小心通過，及行車因雨
    霧致視線不清時，應減速慢行，作隨時停車之準備，而依當
    時為雨天傍晚、有暮光，現場為柏油鋪設之省道路段，路面
    濕潤、無缺陷、無障礙，亦無其他不能注意之狀況，竟疏未
    注意，未減速接近以注意安全並小心通過，適有甲○○駕駛
    之車號OYX-130 號重型機車，由西往東沿光復路駛來，亦未
    注意其行駛方向路口設置之閃光紅燈表示「停車再開」，車
    輛應減速接近，先停止於交岔路口前，讓幹道車優先通行後
    認為安全時，方得續行，貿然自光復路駛出左轉產業路，切
    入自用小貨車前方，旋遭乙○○所駕上開自用小貨車自後方
    追撞而人車倒地，受有右側顳葉硬腦膜外出血、右側顴骨骨
    折、右側眼眶骨折、右眼創傷後視神經病變並視力嚴重受損
    無光覺，及複雜性右眼瞼與右顏面撕裂傷之傷害。
二、嗣乙○○為避免其無照駕車肇事之賠償責任，電召丙○○趕
    赴現場頂罪，旋丙○○竟基於意圖使犯人乙○○隱避而予頂
    替之犯意，向到場處理之警員謊稱為駕駛上開自用小貨車之
    肇事人，使乙○○前開肇事犯行得以隱避。嗣丙○○因發現
    甲○○傷勢嚴重，不甘代負賠償責任，於94年6 月8 日經警
    方通知到場製作筆錄時，向警員坦承上情並自首頂替犯行而
    接受裁判。
三、案經甲○○告訴及屏東縣警察局里港分局報告臺灣屏東地方
    法院檢察署檢察官偵查起訴。
     理  由
一、上開事實，業據被告乙○○、丙○○於警、偵詢、原審及本
    院審理時供承不諱，核與告訴人甲○○指訴、同案被告陳佳
    熙證述之情節相符，復有道路交通事故現場圖1 份、道路交
    通事故調查報告(一)、(二)表、長庚紀念醫院診斷證明書2 紙、
    現場暨車損照片18幀，及被告丙○○簽名之酒精濃度測定紀
    錄表、夜間詢問同意書各1 紙在卷可稽，堪信為真。且查：
  (一)按特種閃光號誌各燈號顯示之意義如左：一閃光黃燈表示「
    警告」，車輛應減速接近，注意安全，小心通過。二閃光紅
    燈表示「停車再開」，車輛應減速接近，先停止於交岔路口
    前，讓幹道車優先通行後認為安全時，方得續行，道路交通
    標誌標線號誌設置規則第211 條第1 項第1 款、第2 款定有
    明文，此為被告乙○○、告訴人甲○○於前揭時地身為汽車
    駕駛人所應知悉並注意者。
  (二)依卷附道路交通事故調查報告表、肇事現場圖、現場及車損
    照片所示，本件事故發生地點為屏東縣高樹鄉○○路，即省
    道臺27線與西側匯入之光復路形成之Ｔ字型交岔口附近，事
    故發生時被告乙○○所駕自用小貨車行駛於雙向各1 線道，
    南、北向車道寬度依序各5.2 公尺、4.7 公尺之產業路北向
    車道，告訴人甲○○所騎上開機車則行駛於東、西向、路寬
    10.5公尺、中央以雙黃實線分隔雙向各1 線車道之光復路，
    不僅依道路規模，顯以被告乙○○行駛方向（產業路）為幹
    線道，甲○○行駛方向（光復路）為支線道，該幹線、支線
    道行近路口處猶分別設有閃光黃燈、閃光紅燈燈號，揆諸前
    開說明，被告乙○○為幹線道車，其行經該路口時，應減速
    慢行，告訴人甲○○駕駛機車行駛於支線道，猶應暫停讓幹
    線道車先行。
  (三)本件事發後，被告乙○○所駕自用小貨車以產業路北向車道
    通過光復路口約14.3公尺處為起點，形成兩道明顯剎車痕，
    按現場圖繪製比例換算左、右側長度各約22公尺，相互平行
    並略向外（東）側偏移、延伸至路肩，甲○○所騎機車倒地
    形成之刮地痕起點則位在上開剎車痕起點前約3.6 公尺處，
    申言之，被告乙○○所駕自用小貨車係在告訴人甲○○人車
    倒地後才開始形成剎車痕。茲以當時現場地面為潮溼柏油路
    面，依卷附「汽車煞（剎）車距離、行車速度及道路摩擦係
    數對照表」及「汽車行駛距離及反應距離一覽表」所示，換
    算被告乙○○通過該路口之車速已逾時速60公里，又自發現
    狀況至肢體反應、踩踏剎車所需之反應距離為12.48 公尺以
    上，足徵本件事故之發生，固以告訴人甲○○駕駛機車至設
    有閃光紅燈路口時，有支線道未讓幹線道車先行之違規情事
    為主因，然被告乙○○雨天行駛速限為每小時60公里之省道
    路段，於行經設有閃光黃燈之路口，竟以逾60公里之時速通
    過，且在通過路口約1.82公尺（14.3公尺-12.48公尺）後始
    發現狀況並開始肢體反應，是其前揭駕駛行為顯有過失，並
    造成本件事故之發生，又告訴人甲○○係因本件事故而受有
    上開傷害，被告乙○○前揭過失行為與告訴人甲○○受傷之
    結果間，顯有相當因果關係，堪予認定。而被告丙○○前揭
    時地到場後，依現場及被告乙○○敘述之情形，對被告乙○○因過失致人受傷之犯行亦知之明甚，竟仍冒名予以頂替，
    其主觀上顯有使犯罪人隱避之意圖。則本件被告乙○○、丙○○之事證明確，犯行均堪認定。
二、按毀敗一目或二目之視能者，為重傷，刑法第10條第4 項第
    1 款定有明文，本件告訴人甲○○因前揭事故所受傷害，經
    原審依職權向財團法人長庚紀念醫院高雄分院函詢結果，其
    右眼係外傷性視神經病變，視力為無光覺，依現今醫療技術
    無治癒之可能，恐永久喪失右眼視力等情，有該院94年12月
    22日（94）長庚院高字第4C0836號函附卷可憑。核被告乙○○所為，係犯刑法第284 條第1 項後段之過失致重傷罪。其
    無駕駛執照駕車肇事致人受傷，依法應負刑事責任，應按道
    路交通管理處罰條例第86條第1 項規定，加重其刑至2 分之
    1 。另被告丙○○所為，係犯刑法第164 條第2 項之頂替使
    犯人隱避罪。被告丙○○犯罪後，於警方通知前來製作筆錄
    時，主動向承辦員警承認犯行並接受調查，係對於未經發覺
    之犯罪自首而受裁判，應依刑法第62條前段規定，減輕其刑
    。被告丙○○於犯罪時之刑法第41條第1 項前段規定：「犯
    最重本刑為5 年以下有期徒刑以下之刑之罪，而受6 個月以
    下有期徒刑或拘役之宣告，因身體、教育、職業、家庭之關
    係或其他正當事由，執行顯有困難者，得以1 元以上3 元以
    下折算1 日，易科罰金。」又受刑人行為時之易科罰金折算
    標準，修正前罰金罰鍰提高標準條例第2 條前段（現已刪除
    ）規定，就其原定數額提高為100 倍折算1 日，則本件丙○○行為時之易科罰金折算標準，應以銀元300 元折算1 日，
    經折算為新臺幣後，應以新臺幣900 元折算為1 日。惟95年
    7 月1 日修正公布施行之刑法第41條第1 項前段則規定：「
    犯最重本刑為5 年以下有期徒刑以下之刑之罪，而受6 個月
    以下有期徒刑或拘役之宣告者，得以新臺幣1,000 元、2,00
    0 元或3,000 元折算1 日，易科罰金。」比較修正前後之易
    科罰金折算標準，以95年7 月1 日修正公布施行前之規定，
    較有利於被告，則應依刑法第2 條第1 項前段，適用修正前
    刑法第41條第1 項前段規定，定其折算標準。又刑法第62條
    前段關於自首規定，於新刑法修正前原規定應減輕其刑，而
    新法修正後則改為得減輕其刑。比較新舊法結果，自仍應適
    用修正前刑法第62條前段規定較有利於被告丙○○，併此
    明。
三、原審因而適用刑法第164 條第2 項、第1 項、第284 條第1
    項後段、第62條前段（修正前）、第41條第1 項前段（修正
    前），罰金罰鍰提高標準條例第1 條前段、第2 條之規定，
    並爰審酌被告之年齡、品行、智識程度、犯罪情狀、手段、
    犯罪所生法益受侵害之程度：被告乙○○係74年9 月22日出
    生、受有國中畢業教育程度、以務農為業之人，前揭犯罪時
    年19歲；被告丙○○為61年5 月31日出生、受有高中畢業教
    育程度、以擔任勞工為業之人，為本件犯行時年32歲，各有
    年籍資料在卷可參。2 人前均無犯罪經法院判刑確定之紀錄
    ，有臺灣高等法院被告前案紀錄表及臺灣屏東地方法院檢察
    署刑案資料查註紀錄表各1 份在卷可按，素行尚可。並考量
    被告乙○○就本件事故發生之過失比例雖較告訴人為輕，惟
    其犯罪後，不僅利用他人頂罪以逃避責任，事發至今猶遲未
    與告訴人和解以填補損害，犯後態度欠佳；另被告丙○○前
    開時地向警方揭露事實，雖符合自首之要件，然其目的係因
    發現告訴人傷勢較其預期為重，賠償金額過鉅，不願負責使
    然，尚非出自內心悔悟等一切情狀，量處被告乙○○有期徒
    刑1 年，被告丙○○有期徒刑2 月，被告丙○○部分並諭知
    如易科罰金，以300 元折算1 日。經核原判決認事用法並無
    不合，量刑亦屬適度，公訴人上訴意旨，指摘被告等犯後迄
    未與告訴人成立和解，原判決量刑過輕不當，難認有理由，
    被告乙○○上訴意旨，指摘原判決量刑過重不當，亦無理由
    ，均應駁回。
據上論斷，應依刑事訴訟法第273 條之1 第1 項、368 條，判決
如主文。
本案經檢察官蔡國禎到庭執行職務。
中    華    民    國    95    年    9     月    14    日
                  刑事第三庭    審判長法  官   周賢銳
                                      法  官   黃仁松
                                      法  官   謝宏宗
以上正本證明與原本無異。
不得上訴。
中    華    民    國    95    年    9     月    15    日
                                      書記官   熊惠津
附錄本判決論罪科刑法條：
中華民國刑法第164條第2項、第1項
（藏匿人犯或使之隱避、頂替罪）
藏匿犯人或依法逮捕拘禁之脫逃人或使之隱避者，處 2 年以下有
期徒刑、拘役或 5 百元以下罰金。
意圖犯前項之罪而頂替者，亦同。
中華民國刑法第284條第1項後段
（過失傷害罪）
中華民國刑法第284條
（過失傷害罪）
因過失傷害人者，處 6 月以下有期徒刑、拘役或 5 百元以下罰金
，致重傷者，處1 年以下有期徒刑、拘役或5 百元以下罰金。
                                              A


司法院資訊處製作；財團法人民間司法改革基金會備份。
